【裁判字號】    97,交上訴,1620
【裁判日期】    970731
【裁判案由】    肇事逃逸等
【裁判全文】
臺灣高等法院臺中分院刑事判決      97年度交上訴字第1620號
上  訴  人  臺灣南投地方法院檢察署檢察官
被      告  丙○○
上列上訴人因被告肇事逃逸等案件，不服臺灣南投地方法院97年
度訴字第413號中華民國97年5月20日第一審判決（起訴案號：臺
灣南投地方法院檢察署97年度偵字第917號），提起上訴，本院
判決如下：
    主    文
原判決關於肇事逃逸部分撤銷。
丙○○犯肇事致人受傷逃逸罪，處有期徒刑陸月，如易科罰金，
以新臺幣壹仟元折算壹日。
其餘上訴駁回。
    犯罪事實
一、丙○○於民國（下同）97年（起訴書誤載為96年）2月12 日
    18時許至21時許止，在南投縣仁愛鄉南豐村某處與友人一同
    飲用啤酒6瓶後，已達不能安全駕駛動力交通工具之狀態，
    猶駕駛車牌號碼S2－1470號自用小客車上路，由仁愛鄉南豐
    村往埔里鎮方向行進，嗣於同日21時25分許，丙○○駕車行
    經仁愛鄉○○村○道臺十四線67公里9百公尺處時，竟疏未
    注意前方車輛之動態，追撞同向前方由乙○○騎乘之車牌號
    碼5GX－881號重型機車，致乙○○人車倒地，除造成上開機
    車損壞外，乙○○亦因而受有頭皮受傷、上肢及下肢挫傷之
    傷害（毀損及過失傷害部分均已和解由檢察官另為不起訴處
    分）；然丙○○於肇事後，雖於車禍地點前方約10公尺處暫
    停車，惟並未下車查看傷者情況，隨即基於肇事逃逸之犯意
    ，逕自駕車逃離現場，幸經乙○○記下丙○○車牌號碼並打
    電話請友人報警，乙○○另騎車尾隨，在南投縣埔里鎮○○
    里○道臺十四線62公里處，將丙○○車輛攔下，復經警據報
    到場處理，於同日22時18分許，對丙○○施以呼氣酒精濃度
    測試，測得其呼氣酒精濃度達每公升1.06毫克，而查悉上情
    。
二、案經南投縣政府警察局仁愛分局報告臺灣南投地方法院檢察
    署檢察官偵查起訴。
    理    由
一、按被告以外之人於審判外之陳述，雖不符刑事訴訟法第 159
    條之1至第159條之4 之規定，然經當事人於審判程序同意作
    為證據，法院審酌該言詞陳述作成時之情況，認為適當者，
    亦得為證據；當事人、代理人或辯護人於法院調查證據時，
    知有刑事訴訟法第159條第1項不得為證據之情形，而未於言
    詞辯論終結前聲明異議者，視為有前項之同意，刑事訴訟法
    第159條之5定有明文。查被害人乙○○於警詢、偵查中之陳
    述，固為審判外之陳述而屬傳聞證據，惟被告就前開審判外
    之陳述，於原審審理中不爭執其證據能力，亦未曾於言詞辯
    論終結前聲明異議，本院審酌上開陳述作成時之情況，並無
    違法取證之瑕疵，認以之作為證據為適當，揆諸上開規定，
    此部分傳聞證據，有證據能力，合先敘明。
二、訊據被告於原審及本院審理中坦承酒後駕車之犯罪事實，又
    於本院審理中固坦承犯肇事逃逸罪，惟辯稱伊當時有停車，
    且有聽到機車倒地的聲音，伊不曉得有沒有撞到，伊有停下
    來看沒有異樣，不算逃逸云云。經查：
  (一)被告於上開時、地酒後駕車，已達不能安全駕駛之程度等情
    ，業據被告供承不諱，且本件被告於為警查獲後，於97年2
    月12日22時18分許經警對其施以呼氣酒精濃度測試，經測得
    其呼氣中酒精濃度值為每公升1.06毫克，有南投縣政府警察
    局仁愛分局道路交通事故當事人酒精測定紀錄表1份在卷可
    稽。再觀之被告用筆在兩個同心圓之間之0.5公分環狀帶內
    所繪圓形亦屬不規則狀，其觀察結果亦屬不合格狀態，有同
    心圓測試圖1份在卷可憑；況依卷附道路交通事故調查報告
    表(一)所載，當時天候晴朗、夜間自然光線，路面乾燥、無缺
    陷及無障礙物，視距良好，並無不能注意之情事，被告竟未
    能注意而駕車與被害人乙○○所騎乘之重型機車發生擦撞，
    足認被告肇事當時確係酒後導致注意力無法集中，並已達酒
    醉不能安全駕駛動力交通工具之程度。
  (二)證人即被害人乙○○於警詢中證稱「我於97年2月12日21 時
    25分許，在南投縣仁愛台十四線67公里9百公尺處往埔里方
    向，被同方向的一部吉普車撞，當時我是由霧社往埔里方向
    騎乘車牌號碼5GX－881號重型機車，行經上述肇事地點，該
    吉普車是由後方撞擊我倒地後，發現該吉普車又急速逃逸，
    我就爬起來追該吉普車，該吉普車車號是S2－1470號．．．
    我用手機打電話給我朋友幫我報警」等語（見97年2月12 日
    警詢筆錄）；於偵查中證稱「被告車子停下來一下子，接著
    車子就馬上開走了．．．我就打電話給我朋友，我朋友在當
    警察，我跟他說車牌號碼，我再去騎機車追被告，追了十幾
    分鐘後，看到被告車子停在路邊，派出所警員也剛好到，警
    察叫救護車送我去醫院」等語（見97年3月5 日偵訊筆錄）
    ；證人乙○○於原審審理中證稱「當時我騎機車，被告開車
    從我後面撞到我的機車．．．他停一下，我以為他會下車，
    結果看到他車子就開走．．．我車子倒地時很大聲，還有機
    車跟地上擦撞的火花，．．．我倒地後很快就起來，被告停
    車約有1分鐘，我一直等他下來，但是他沒有下車就開走」
    等語（見原審97年5月6日審判筆錄），綜據被害人之上開陳
    述，可知本件車禍發生時，被害人機車倒地時確有發出巨大
    聲響，而被告於原審審理中亦自承有聽到機車倒地聲音，再
    參諸被告於肇事後曾停下車輛，足證被告當時明知已經發生
    車禍。又被害人因本件車禍受有頭皮受傷、上肢及下肢挫傷
    之傷害等情，有埔里榮民醫院診斷證明書1份在卷可參，佐
    以卷附之道路交通現場圖、道路交通事故調查報告表(一)、(二)
    各1份，及被告自小客車與證人乙○○機車之車損照片共6
    張，足認被告確於上揭時、地駕車與證人乙○○所騎乘之重
    型機車發生擦撞，且被告肇事後未停車救護被害人，反而駕
    車逃離現場。
  (三)按汽車駕駛人駕駛汽車肇事致人受傷或死亡，應即採取救護
    或其他必要措施，並向警察機關報告，不得駛離或逃逸，道
    路交通管理處罰條例第62條第1項定有明文。又因道路交通
    事故之發生，常非於己之鄰親家裡，時有告救不能情事，乃
    科以肇事者須即採取救護或其他必要措施，並應向警察機關
    報告之法定義務，以防因就醫延誤致生無謂傷亡，並俾得通
    知傷亡者家屬到場，以明責任，是凡肇事人於行車肇事致人
    受傷或死亡，未即採取救護或其他必要措施，並向警察機關
    報告，即駕車逃逸者，均應依該規定處罰，至其嗣後是否受
    刑事訴追及已否與被害人達成民事和解，賠償損失，對其應
    受處罰乙節，並不生影響。職是之故，汽車駕駛人駕駛汽車
    肇事，不論其責任之歸屬為何，即有義務留在肇事現場，採
    取救護或其他必要措施，並向警察機關報告，以維護他人之
    生命與其他用路人之交通安全。其立法目的，既係促使駕駛
    人於肇事致死傷後，能對被害人即時救護，報告警察機關，
    以減少死傷，是該罪之成立祇以行為人有駕駛動力交通工具
    肇事，致人死傷而逃逸之事實為已足。本件被告駕駛車輛擦
    撞證人乙○○之機車，致其人車倒地後，雖有短暫停車惟卻
    未採取救護或其他必要措施，亦未向警察機關報告及等待警
    方到場處理，即另行駕車離去，嗣經警循線始查獲，其肇事
    逃逸已甚灼然；雖被告案發已與證人乙○○達成和解，賠償
    其損失，惟仍無解免其肇事逃逸之刑事責任。
  (四)綜上所述，本件事證明確，被告酒醉駕車及肇事逃逸等犯行
    堪予認定。
三、核被告所為，係犯刑法第185條之3酒醉不能安全駕駛動力交
    通工具而駕駛罪、同法第185條之4之肇事逃逸罪。被告所犯
    上開2罪間，犯意各別，行為互殊，應予分論併罰。
四、原審判決就被告肇事逃逸部分，予以論罪科刑，固非無見，
    惟原審判決援引證人乙○○於警詢、偵查中之供述證據（見
    原審判決第2、3頁），資為認定被告有本件原判決事實欄所
    記載犯罪事實之基礎，雖非無所本，惟依刑事訴訟法第159
    條第1項規定，該供述證據係審判外之陳述，原審自應適用
    上開規定，始為適法，而原審就上開證人乙○○於審判外之
    陳述，如何認為有證據能力均未說明，容有未合；又被告酒
    醉駕車肇事後，竟仍駕車逃離現場，嚴重危害道路交通安全
    ，且犯後仍飾詞否認有逃逸犯行，足認被告守法意識薄弱，
    有透過刑之執行予以矯正之必要，原審卻對被告關於肇事逃
    逸所宣告之刑，認以暫不執行為宜，而宣告緩刑3年，亦有
    未洽；檢察官提起上訴加以指摘，為有理由，自應由本院將
    原審判決關於被告肇事逃逸部分予以撤銷改判。爰審酌被告
    平日素行良好，有臺灣高等法院被告前案紀錄表1份在卷可
    稽，其於車禍肇事後，竟逃逸棄受傷之被害人於不顧，惟其
    犯罪後業與被害人達成和解，並賠償被害人所受損失（見被
    害人乙○○97年3月5日偵訊筆錄），及犯罪後態度等一切情
    狀，量處如主文第2項所示之刑，暨諭知易科罰金之折算標
    準，以示懲儆。至被告酒醉駕車部分，原審判決依據刑法第
    185條之3規定，量處拘役58日，其認事用法均無不合，量刑
    亦屬妥適。檢察官此部分上訴未具理由加以指摘，難認有據
    ，應予駁回。
據上論斷，應依刑事訴訟法第368條、第369條第1項前段、第299
條第1項前段，刑法第185條之4、第41條第1項前段，刑法施行法
第1條之1，判決如主文。
本案經檢察官甲○○到庭執行職務。
中    華    民    國    97    年    7    月    31     日
            刑事第七庭    審判長法  官  林  榮  龍
                                法  官  張  惠  立
                                法  官  鄭  永  玉
上列正本證明與原本無異。
肇事逃逸部分得上訴。
如不服本判決應於收受送達後十日內向本院提出上訴書狀，其未
敘述上訴之理由者並得於提起上訴後十日內向本院補提理由書（
均須按他造當事人之人數附繕本）。
                                書記官    瑞  芳
中    華    民    國    97    年    7    月    31     日


司法院資訊處製作；財團法人民間司法改革基金會備份。
